臺灣桃園地方法院刑事判決
110年度原易字第30號
公  訴  人  臺灣桃園地方檢察署檢察官 
被      告  黃柔瑄


指定辯護人  本院公設辯護人 彭詩雯  
上列被告因詐欺案件，經檢察官提起公訴（109年度偵字第28265
號、109年度偵字第29065號），暨移送併辦（109 年度偵字第15
609 號），本院判決如下：
    主  文
黃柔瑄幫助犯洗錢防制法第十四條第一項之洗錢罪，處有期徒刑
參月，併科罰金新臺幣貳萬元，罰金如易服勞役，以新臺幣壹仟
元折算壹日。緩刑肆年，緩刑期間付保護管束，並按附表二所示
方式向告訴人胡蓮珍支付如附表二所示之金額，及應於本判決確
定之日起壹年內，向檢察官指定之政府機關、政府機構、行政法
人、社區或其他符合公益目的之機構或團體，提供肆拾小時之義
務勞務，暨參加法治教育貳場次。
    事  實
一、黃柔瑄依其一般社會生活之通常經驗，應可知悉一般人均可
     自行申請金融帳戶使用，如非意圖供犯罪使用，無收取他
    人 金融帳戶之必要，並可預見其將金融帳戶提供予真實姓
    名、 年籍不詳之人後，該人將可能藉由該蒐集所得之帳戶
    作為收 受詐欺取財款項之用，遂行詐欺取財犯行，並於提
    領、轉匯後即產生遮斷資金流動軌跡以逃避國家追訴、處罰
    之效果，仍於其發生並不違背自己本意之情況下，同時基於
    幫助他人犯詐欺取財及一般洗錢之不確定故意，於民國109
    年5月20日前某日，以不詳方式，將其申設中國信託銀行帳
    戶000-000000000000000（下稱系爭帳戶）之存摺、提款卡
    ，及提款密碼提供予真實姓名及年籍均不詳之詐騙集團成年
    成員，而容任該人及詐欺取財其他成員使用前揭帳戶詐欺他
    人財物，並藉此掩飾或隱匿犯罪所得去向。嗣上開詐騙集團
    成年成員取得系爭帳戶資料後，即與其所屬詐欺取財集團其
    他成員（無證據證明黃柔瑄知悉係3人以上共同而犯之）共
    同基於3人以上共同犯詐欺取財、一般洗錢犯意聯絡，於附
    表一所示詐騙時間、方式，分別詐騙各「告訴人欄」所示之
    胡蓮珍、陳定豪，致使胡蓮珍、陳定豪均誤信為真，因而陷
    於錯誤，並依指示轉帳、存款至系爭帳戶內（各告訴人遭詐
    騙之時間、方式、轉帳/存款時間、金額，均詳如附表一所
    示），各該款項旋遭提領至不詳金融帳戶，而隱匿上開詐欺
    犯罪所得。嗣因各該告訴人察覺受騙而報警處理，始循線查
    悉上情。
二、案經胡蓮珍、陳定豪分別告訴暨桃園市政府警察局平鎮分局
    報告臺灣桃園地方檢察署檢察官偵查起訴；臺北市警察局內
    湖分局報告臺灣士林地方檢察署檢察官移送併辦。　　
    理  由
一、證據能力部分：
　㈠按被告以外之人於審判外之言詞或書面陳述，除法律有規定
    者外，不得作為證據，刑事訴訟法第159 條第1 項固有明文
    ；惟被告以外之人於審判外之陳述，雖不符同法第159 條之
    1 至之4 規定，而經當事人於審判程序同意作為證據，法院
    審酌該言詞陳述或書面陳述作成時之情況，認為適當者，亦
    得為證據；當事人、代理人或辯護人於法院調查證據時，知
    有第159 條第1 項不得為證據之情形，而未於言詞辯論終結
    前聲明異議者，視為有前項之同意，同法第159 條之5 亦定
    有明文。本件公訴人、被告黃柔瑄，及其辯護人於本院準備
    程序時均不爭執本院所引用之供述證據之證據能力，且於本
    院言詞辯論終結前均未聲明異議，經審酌本院所引用之供述
    資料作成時之情況，核無違法取證或其他瑕疵，認為以之作
    為證據為適當，均得做為證據。
　㈡至於本判決所引用之非供述證據部分，與本案均有關連性，
    亦無證據證明係實施刑事訴訟程序之公務員以不法方式所取
    得，依刑事訴訟法第158 條之4 規定反面解釋，亦具證據能
    力。　　
二、事實認定：
　㈠訊據被告固坦承系爭帳戶為其所有，且對於告訴人胡蓮珍、
    陳定豪於附表一中所示之遭詐騙之時間、方式、轉帳/匯款
    時間、金額均不爭執，惟矢口否認有幫助詐欺、洗錢之舉，
    辯稱：系爭帳戶之存摺、提款卡是大概在109年5月前遺失的
    ，系爭帳戶是用來作為網拍交易使用，我是因為要去刷簿子
    看我的買家有沒有將款項匯入，我找不到簿子，才發現遺失
    的，我沒有把系爭帳戶存摺、提款卡給詐騙集團的人使用，
    但我有把系爭帳戶提款密碼「0000000」寫在紙上放在存摺
    裡面云云。
　㈡經查，系爭帳戶於109 年5月20 日前，經告訴人胡蓮珍轉入
    附表一編號1第1筆款項新臺幣（下同）29988元前僅有餘額2
    5元等情，有卷附之系爭帳戶之交易明細查詢在卷可按（見1
    09 年偵字第28265卷第21頁），核與一般提供帳戶予詐欺者
    ，所提供之帳戶往往甚少使用，且僅於零錢金額之經驗法則
    相符，且前述告訴人胡蓮珍、陳定豪分別遭人施以詐術，因
    而陷於錯誤，並依指示轉帳、匯款至系爭帳戶內，分別於如
    附表一「轉帳/存款時間、金額」欄所示之時間，將如附表
    一「轉帳/存款時間、金額」欄所示款項匯款至系爭帳戶，
    旋遭該詐騙集團成年成員提領一空等情，分別有附表一編號
    1 至2 「證據出處」欄所示之證據在卷可佐，足認被告所有
    之系爭帳戶在本案係作為附表一所示之告訴人遭詐騙後提款
    之工具無誤，是上開事實均堪予認定。
　㈢且查，金融帳戶之存摺、提款卡及密碼乃個人理財之重要工
    具，關乎帳戶設立者個人財產權益之保障，與存戶之印鑑章
    、存摺、提款卡及密碼結合，其專屬性、私密性更形提高，
    故一般人均有妥善管理、使用自身金融帳戶相關資料之基本
    認識，通常為防他人冒領存款或帳戶遭不法人士所用，提款
    卡之密碼通常不會輕易暴露並與提款卡、存摺同置一處，此
    為一般社會生活經驗及常情，被告於本案發生時已滿34歲，
    於偵訊及本院審理時陳述曾以網拍為業、現為工廠作業員，
    係為心智成熟、身心健全之成年人，亦具有相當社會經歷及
    一定程度智識，實難就上揭常情諉為不知。然卻將系爭帳戶
    存摺、提款卡一併放置而未妥善保管，亦有疑義。再者，系
    爭帳戶之提款密碼為「0000000」，業經被告於本院審查庭
    準備程序時供述甚詳（見本院審原易卷第48頁），核其密碼
    組成，係取自「一生一世我愛你」之諧音而來，並非係隨意
    組成之亂碼數字組合或無法記憶聯想之數字號碼，衡諸常情
    ，被告實無將提款卡密碼另行完整書寫於紙上並特別放置於
    存摺內以幫助其記憶之必要，是被告如此蛇足之舉，顯然徒
    增系爭帳戶之提款卡密碼遭他人輕易探知之危險，故被告將
    提款密碼寫於存摺上並與提款卡放置於同一處地方顯與一般
    客觀常情有違甚明。甚者，於109 年5月20 日前告訴人胡蓮
    珍轉入附表一編號1第1筆款項29988元前至至被告於109年5
    月23日致電中國信託銀行客服掛失系爭帳戶為止，在此期間
    除系爭帳戶餘額從僅有25元外，後續所轉入、存入之款項均
    係告訴人胡蓮珍、陳定豪因受詐欺而轉入、存入之款項，有
    系爭帳戶交易明細及被告掛失系爭帳戶記錄在卷可查（見10
    9 年偵字第28265卷第21頁；本院審原易卷第59頁），並無
    被告所稱此段期間有網拍買家要將款項轉入系爭帳戶之情形
    ，自難認被告在此段時間仍有使用系爭帳戶從事網拍之情形
    ，是被告前稱係因為要確認網拍買家有無匯入款項才發現系
    爭帳戶遺失等情，顯屬臨訟辯詞，自無足採，更無從據此作
    為對被告有利之認定。
　㈣而查，詐騙集團之成員為避免員警自帳戶來源回溯追查出真
    正身分，乃以他人帳戶供作詐得款項出入之帳戶，此為詐欺
    正犯需利用他人帳戶之原因，相應於此，詐欺正犯亦會擔心
    如使用他人帳戶，因帳戶持有人非其本身，則所詐得款項將
    遭不知情之帳戶持有人提領，或不知情帳戶持有人逕自掛失
    以凍結帳戶之使用，甚或知情之帳戶持有人以辦理補發存摺
    、變更印鑑、密碼之方式，將帳戶內存款提領一空，致其費
    盡周章所詐得之款項化為烏有，則詐欺正犯所使用之帳戶，
    必須為其所能控制之帳戶，始能確保詐得款項。申言之，詐
    欺正犯絕不可能使用他人遺失存摺、提款卡、密碼之帳戶或
    非經他人同意使用之存摺、提款卡、密碼之帳戶供作詐得款
    項轉、匯入之帳戶，以免除遭真正帳戶持有人提領或掛失之
    風險。而系爭帳戶在附表一所示之告訴人於轉帳、存款之後
    ，隨即有跨行提款之紀錄，提領告訴人、被害人所轉、存入
    款項之事實，已如前述，是認該詐騙集團成年成員應已經被
    告同意而取得系爭帳戶之存摺、提款卡及密碼等資料，否則
    當無指示附表一所示告訴人將款項轉帳至系爭帳戶之可能，
    且系爭帳戶為告訴人轉入款項前分別僅剩下25元餘額，此與
    一般將帳戶提供給詐騙集團之情形並無不同，業如前述，益
    徵被告確實有提供如系爭帳戶存摺、提款卡及密碼予詐騙集
    團成年成員使用，以幫助其所屬詐騙集團成年成員遂行詐欺
    取財、洗錢之犯行甚明。故觀以系爭帳戶經詐欺集團成年成
    員使用之過程，堪認系爭帳戶之存摺、提款卡及密碼並非遺
    失，乃係被告自行交予他人使用，至為明確。
　㈤按刑法上故意，分直接故意（確定故意）與間接故意（不確
    定故意），行為人對於構成犯罪之事實，明知並有意使其發
    生者，為直接故意；行為人對於構成犯罪事實，預見其發生
    而其發生並不違背其本意者，為間接故意。再間接故意與有
    認識的過失區別，在於二者對構成犯罪事實，雖均預見其能
    發生，但前者對其發生，並不違背其本意，後者則確信其不
    發生。又幫助犯成立，以行為人主觀上認識被幫助者，正欲
    從事犯罪或係正在從事犯罪，且該犯罪有既遂可能，而其行
    為足以幫助他人實現構成要件者，即具有幫助故意，並不以
    行為人確知被幫助者，係犯何罪名為必要。而金融機構開立
    帳戶，請領存摺、提款卡、申請網路銀行帳戶使用，係針對
    個人身分之社會信用而予以資金流通之經濟活動，具有強烈
    之屬人性，而金融機構帳戶，事關存戶個人財產權益保障，
    與存戶之網路銀行帳號、提款卡及密碼結合，專屬性、私密
    性更形提高，衡諸常情，若非與存戶本人有密切情誼或存有
    特殊事由，斷無可能隨意提供金融帳戶資料予不甚相識或素
    未謀面之人，稍具通常社會歷練與經驗法則之一般人，均應
    有妥為保管上開物品之常識，以防止帳戶遭他人違反自己意
    願使用，或利用為犯罪有關之工具。縱有特殊情況偶有將帳
    戶網路銀行帳號、密碼交付他人之需，亦必深入瞭解其用途
    後再行提供以使用。而金融帳戶為個人理財之工具，申請開
    立金融帳戶並無任何特殊之限制，一般民眾皆可以存入最低
    開戶金額之方式申請開戶，且一個人可在不同之金融機構申
    請數個存款帳戶使用，並無何困難，此乃眾所周知之事實。
    若有非親非故之人不以自己名義申請開戶，反而以各種名目
    向不特定人借用金融機構帳戶供己使用，衡情當已預見借用
    金融帳戶者，係將所借用之帳戶用於從事財產犯罪，並以該
    借用帳戶掩飾犯罪所得去向、躲避檢警追查。況近年來對於
    不法份子常利用人頭帳戶，作為收受、提領詐騙錢財之犯罪
    工具，藉此逃避檢警查緝之情事，迭經新聞媒體報導，政府
    亦透過各式管道大力宣導並督促民眾注意，提醒民眾提高警
    覺慎加防範，此已為一般生活所應有之認識，具通常社會歷
    練與經驗法則之一般人，本於一般認知能力，均應瞭解此情
    。查被告於行為時已為成年人，具有一定社會工作經驗，亦
    非至愚駑頓、年幼無知或離群索居且無法接收資訊之人，其
    就上情實難諉為毫無所知而應有所預見。查本件固無證據
    顯示被告知悉真實姓名、年籍不詳之成年成員如何詐騙告訴
    人胡蓮珍、陳定豪，惟被告係具一定社會工作經驗之成年人
    業如前述，在我國詐騙案件猖獗之情況下，自當得預見其所
    交付系爭帳戶存摺、提款卡及密碼等系爭帳戶存提資料之對
    象，可能將之作為詐騙他人匯入款項使用，藉以使上開告訴
    人將款項轉入、存入後再行領出，竟仍執意交付系爭帳戶之
    存摺、提款卡及密碼，幫助他人既遂詐欺犯行並製造金流斷
    點，而為掩飾不法行徑，是被告雖無真實姓名、年籍不詳之
    成年成員使用系爭帳戶存摺、提款卡及密碼必持以詐騙他人
    之確信，然其將系爭帳戶存摺、提款卡、密碼交付及告知予
    素未謀面、來路不明之人，顯具有縱該人以其金融帳戶實施
    詐欺犯罪，亦放任而不違背其本意之幫助意思，其確有幫助
    該詐騙集團成年成員利用系爭帳戶為詐欺取財、一般洗錢之
    不確定故意甚明。
　㈥綜上，被告所辯與卷內事證並不相符，亦與常情有違，難認
    可採。本案事證已臻明確，被告犯行洵堪認定，應予以依法
    論科。
三、論罪科刑：
　㈠按刑法第30條之幫助犯，係以行為人主觀上有幫助故意，客
    觀上有幫助行為，即對於犯罪與正犯有共同認識，而以幫助
    意思，對於正犯資以助力，但未參與實行犯罪之行為者而言
    。幫助犯之故意，除需有認識其行為足以幫助他人實現故意
    不法構成要件之「幫助故意」外，尚需具備幫助他人實現該
    特定不法構成要件之「幫助既遂故意」，惟行為人只要概略
    認識該特定犯罪之不法內涵即可，無庸過於瞭解正犯行為之
    細節或具體內容。此即學理上所謂幫助犯之「雙重故意」。
　㈡金融帳戶乃個人理財工具，依我國現狀，申設金融帳戶並無
    任何特殊限制，且可於不同之金融機構申請多數帳戶使用，
    是依一般人之社會通念，若見他人不以自己名義申請帳戶，
    反而收購或借用別人之金融帳戶以供使用，並要求提供提款
    卡及告知密碼，則提供金融帳戶者主觀上如認識該帳戶可能
    作為對方收受、提領特定犯罪所得使用，對方提領後會產生
    遮斷金流以逃避國家追訴、處罰之效果，仍基於幫助之犯意
    ，而提供該帳戶之提款卡及密碼，以利洗錢實行，仍可成立
    一般洗錢罪之幫助犯（最高法院108 年台上大字第3101號裁
    定意旨參照）。被告提供如系爭帳戶之存摺、提款卡及密碼
    予真實姓名、年籍不詳之詐騙集團成年成員，供其等用以詐
    欺告訴人胡蓮珍、陳定豪，而遂行詐欺取財之犯行，並作為
    收受、提領特定犯罪所得使用，其等提領後因而產生遮斷金
    流以逃避國家追訴、處罰之效果，仍基於幫助之犯意，提供
    該帳戶之提款卡及密碼，以利犯罪實行，然並無證據證明被
    告與詐騙集團成員間就上開詐欺及洗錢犯行有犯意聯絡或行
    為分擔，故核被告所為，係違反洗錢防制法第2 條第2 款、
    第14條第1 項、刑法第30條第1 項前段之幫助洗錢罪及刑法
    第339 條第1 項、第30條第1 項前段之幫助詐欺取財罪。
　㈢被告提供系爭帳戶之行為，幫助詐欺集團詐騙告訴人胡蓮珍
    、陳定豪之財物及幫助詐騙集團於提領後遮斷金流以逃避國
    家追訴、處罰，係一行為觸犯數罪名，為想像競合犯，應依
    刑法第55條規定從一重論以洗錢防制法第14條第1 項、刑法
    第30條第1 項前段之幫助洗錢罪。
　㈣被告基於幫助之犯意為上開犯行，為幫助犯，爰依刑法第30
    條第2 項之規定，按正犯之刑減輕之。
　㈤審理範圍擴張之說明：
　　⒈本案起訴書固未敘及被告所為亦構成幫助一般洗錢犯行部
      分，於本院審查庭法官當庭告知被告此部分犯罪事實及罪
      名（見本院審原易卷第47頁），而公訴檢察官亦於110年
      度蒞字第9223號論告書已補充說明認被告除犯幫助詐欺取
      財罪外，亦同時犯幫助一般洗錢罪，且幫助詐欺取財與幫
      助一般洗錢犯行，具有想像競合犯之裁判上一罪關係，自
      為起訴效力所及，本院自應併予審判。
　　⒉臺灣士林地方檢察署檢察官（109 年度偵字第15609 號）
      移送併辦之犯罪事實，與本案起訴犯罪事實屬事實上同一
      案件，本院自得併予審理。
　㈥爰審酌被告將自身使用之系爭帳戶存摺、提款卡及密碼提供
    予詐騙集團成員，以此方式幫助不法詐騙集團成年成員從事
    詐欺取財之犯行，致使此類犯罪手法層出不窮，更造成犯罪
    偵查追訴的困難性，嚴重危害交易秩序與社會治安，且該等
    不法詐騙集團成員取得系爭帳戶存摺、提款卡及密碼後，分
    別向告訴人胡蓮珍、陳定豪詐取財物，造成其等告訴人財產
    法益之損害，自應予非難，暨考量被告犯後否認犯行，但現
    已每月償付2000元予告訴人胡蓮珍之犯後態度（見本院卷第
    247頁），以及其智識、素行、家庭生活狀況、無證據證明
    獲有犯罪所得等一切情狀，量處如主文所示之刑，並就併科
    罰金部分諭知易服勞役之折算標準。
　㈦附條件緩刑之說明：
　　⒈按緩刑係附隨於有罪判決之非機構式刑事處遇，其主要目
      的在達成受有罪判決之人，在社會中重新社會化之人格重
      建功能。此所以緩刑宣告必須附帶宣告緩刑期間之意義所
      在。再者，緩刑制度首重再犯罪的預防，唯有對受判決人
      本身有充分瞭解，例如依其過去生涯，可知犯罪行為人所
      曾接受之教育，從犯罪狀態瞭解行為人之行為動機、目的
      ，從犯罪後態度推知行為人對其行為之看法，從生活狀況
      與環境推測其將來之發展等；才能判斷其在緩刑期間，及
      後續是否有再犯罪之虞。亦即藉由前述各種因素對犯罪行
      為人為整體評價，作為法院判斷該行為人是否適宜被宣告
      緩刑，及進一步依據個案情況決定緩刑期間，及所應採取
      之積極協助措施，並將之作為緩刑宣告的負擔或條件。又
      行為經法院評價為不法之犯罪行為，且為刑罰科處之宣告
      後，究應否加以執行，乃刑罰如何實現之問題。依現代刑
      法之觀念，在刑罰制裁之實現上，宜採取多元而有彈性之
      因應方式，除經斟酌再三，認確無教化之可能，應予隔離
      之外，對於有教化、改善可能者，其刑罰執行與否，則應
      視刑罰對於行為人之作用而定。倘認有以監禁或治療謀求
      改善之必要，固須依其應受威嚇與矯治之程度，而分別施
      以不同之改善措施（入監服刑或在矯治機關接受治療）；
      反之，如認行為人對於社會規範之認知並無重大偏離，行
      為控制能力亦無異常，僅因偶發、初犯或過失犯罪，刑罰
      對其效用不大，祇須為刑罰宣示之警示作用，即為已足，
      此時即非不得緩其刑之執行，並藉違反緩刑規定將入監執
      行之心理強制作用，謀求行為人自發性之改善更新。而行
      為人是否有改善之可能性或執行之必要性，固係由法院為
      綜合之審酌考量，並就審酌考量所得而為預測性之判斷，
      但當有客觀情狀顯示預測有誤時，亦非全無補救之道，法
      院仍得在一定之條件下，撤銷緩刑（參刑法第75條、第75
      條之1），使行為人執行其應執行之刑，以符正義。由是
      觀之，法院是否宣告緩刑，有其自由裁量之職權，而基於
      尊重法院裁量之專屬性，對其裁量宜採取較低之審查密度
      ，祇須行為人符合刑法第74條第1項所定之條件，法院即
      得宣告緩刑，與行為人犯罪情節是否重大，是否坦認犯行
      並賠償損失，並無絕對必然之關聯性（最高法院102年度
      台上字第4161號判決要旨參照）。
　　⒉查本案被告前無任何犯罪前科，有臺灣高等法院被告前案
      紀錄表1 紙附卷可參，本院雖認被告為本案犯行實有不該
      ，但考量被告之素行，家庭經濟狀況，以及告訴人胡蓮珍
      願意接受被告所提出之每月償還2000元之賠償方案（見本
      院卷第85、89頁），且被告確實於111年3月開始分期償還
      ，有本院辦理刑事案件公務電話查詢記錄在卷可稽，是本
      院綜合上情，得認執行刑罰對被告效用不大，祇須為刑罰
      宣示之警示作用，即為已足，本院綜合上開情節，認經此
      偵審程序及科刑宣告後，應已足使其知所警惕而信無再犯
      之虞，爰認前開所宣告之刑以暫不執行為適當，依刑法第
      74條第1 項第1 款規定，宣告緩刑4 年，以勵自新。惟按
      緩刑宣告，得斟酌情形，命犯罪行為人向被害人支付相當
      數額之財產或非財產上之損害賠償，刑法第74條第2項第3
      款定有明文。查被告願意以附表二所示之內容賠償告訴人
      胡蓮珍並獲其同意，業如上述，為使告訴人獲得更充分之
      保障，並督促被告履行債務，以確保被告緩刑宣告能收具
      體之成效，爰依刑法第74條第2項第3款之規定，命被告履
      行如附表二所示之內容，且為建立被告正確之法治觀念，
      並考量被告並未針對告訴人陳定豪提出賠償方案，暨告訴
      人陳定豪經本院合法通知未到庭無從進一步確認其意見之
      情況，並期被告能深切反省、避免再犯，併依刑法第74條
      第2 項第5 、8 款規定，諭知被告應向指定之政府機關、
      政府機構、行政法人、社區或符合公益目的之機構或團體
      提供40小時之義務勞務，暨應參加法治教育2 場次，以提
      升法治觀念。至被告究應向何政府機關、政府機構、行政
      法人、社區或符合公益目的之機構或團體提供義務勞務，
      屬執行之問題，應由執行檢察官斟酌全案情節及各政府機
      關、政府機構、行政法人、社區或符合公益目的之機構或
      團體之需求，妥為指定，並依刑法第93條第1 項第2款諭
      知緩刑期內付保護管束。此外，倘被告於本案緩刑期間，
      違反上開所定負擔情節重大，足認原宣告之緩刑難收其預
      期效果，而有執行刑罰之必要，依刑法第75條之1 第1 項
      第4 款規定，得撤銷其緩刑之宣告，併此敘明。
四、沒收部分：
　㈠按刑法第38條第2 項規定「供犯罪所用、犯罪預備之物或犯
    罪所生之物，屬於犯罪行為人者，得沒收之。但有特別規定
    者，依其規定」，同條第3 項則規定「前項之物屬於犯罪行
    為人以外之自然人、法人或非法人團體，而無正當理由提供
    或取得者，得沒收之。但有特別規定者，依其規定」，故供
    犯罪所用之物，得由法官審酌個案情節決定有無沒收之必要
    。查被告於本案提供他人使用系爭帳戶之存摺、提款卡，已
    因交付而非屬其所有，且未扣案，是否仍存尚有未明；且系
    爭帳戶已遭列為警示帳戶，該等存摺、提款卡已無法正常交
    易使用；又該等存摺、提款卡客觀價值低微，倘予沒收及追
    徵，除另使刑事執行程序開啟外，就被告許於本案犯罪行為
    之不法、罪責評價並無影響，對沒收制度所欲達成或附隨之
    社會防衛功能亦無任何助益，更可能因刑事執行程序之進行
    ，致使被告另生訟爭及公眾利益損失，是本院認無沒收或追
    徵之必要，爰不予宣告沒收或追徵。
　㈡刑法有關犯罪利得沒收，第38條之1 第1 項規定「犯罪所得
    ，屬於犯罪行為人者，沒收之。但有特別規定者，依其規定
    」，其立法理由略謂：「為避免被告因犯罪而坐享犯罪所得
    ，顯失公平正義，而無法預防犯罪，現行法第38條第1 項第
    3 款及第3 項對屬於犯罪行為人之犯罪所得僅規定得沒收，
    難以遏阻犯罪誘因，而無法杜絕犯罪，亦與任何人都不得保
    有犯罪所得之原則有悖，爰參考貪腐公約及德國刑法第73條
    規定，將屬於犯罪人所有之犯罪所得，修正應沒收」。準此
    ，「任何人都不得保有犯罪所得」為普世基本法律原則，犯
    罪所得之沒收、追徵，在於剝奪犯罪行為人之實際犯罪所得
    （原物或其替代價值利益），使其不能坐享犯罪之成果，以
    杜絕犯罪誘因，而可謂遏阻、防止財產犯罪之重要刑事措施
    ，性質上屬類似不當得利之衡平措施，著重所受利得之剝奪
    。反之，苟無犯罪所得，或無法證明有犯罪所得，自不生利
    得剝奪之問題。是以，在幫助犯之情形，倘幫助犯並未因其
    幫助行為而獲得任何犯罪所得（如未自正犯處取得任何利益
    ）或無法證明其有犯罪所得，自不生利得剝奪之問題，亦不
    需就正犯所獲得之犯罪所得而負沒收、追徵之責。查被告固
    將系爭帳戶存摺、提款卡、密碼交付他人，幫助他人遂行本
    案犯行，然被告否認犯行且有因此而獲有利益，且依現存卷
    內證據，尚無積極證據證明被告實際獲取犯罪所得而受有何
    不法利益，依前開說明，即無宣告沒收其犯罪所得之適用，
    應予敘明。
　㈢又洗錢防制法第18條第1 項固規定「犯第14條之罪，其所移
    轉、變更、掩飾、隱匿、收受、取得、持有、使用之財物或
    財產上利益，沒收之；犯第15條之罪，其所收受、持有、使
    用之財物或財產上利益，亦同。」，惟被告非實際上提款之
    人，無掩飾隱匿詐欺贓款之犯行，非洗錢防制法第14條第1
    項之正犯，自無上開條文適用，附此敘明。
據上論斷，應依刑事訴訟法第299 條第1 項前段，判決如主文。
本案經檢察官施韋銘提起公訴，檢察官蕭佩珊到庭執行職務。
中　　華　　民　　國　　111 　年　　3 　　月　　31　　日
            刑事第九庭  審判長  法  官  陳品潔

                                法  官  王鐵雄

                                法  官  謝承益
以上正本證明與原本無異。
如不服本判決應於收受判決後20日內向本院提出上訴書狀，並應
敘述具體理由。其未敘述上訴理由者，應於上訴期間屆滿後20日
內向本院補提理由書(均須按他造當事人之人數附繕本)「切勿逕
送上級法院」。 
　　　　　　　　　　　　　　　        書記官　莊佳蓁
中　　華　　民　　國　　111 　年　　4 　　月　　6 　　日

附錄本案論罪科刑法條全文：
中華民國刑法第30條
幫助他人實行犯罪行為者，為幫助犯。雖他人不知幫助之情者，
亦同。
幫助犯之處罰，得按正犯之刑減輕之。
中華民國刑法第339條
意圖為自己或第三人不法之所有，以詐術使人將本人或第三人之
物交付者，處5年以下有期徒刑、拘役或科或併科50萬元以下罰
金。
以前項方法得財產上不法之利益或使第三人得之者，亦同。
前二項之未遂犯罰之。
洗錢防制法第14條
有第二條各款所列洗錢行為者，處7年以下有期徒刑，併科新臺
幣5百萬元以下罰金。
前項之未遂犯罰之。
前二項情形，不得科以超過其特定犯罪所定最重本刑之刑。

附表一：告訴人遭詐欺過程（時間：民國；金額：新臺幣）
編號 告訴人 詐欺時間、方式 轉帳/匯款時間、金額 證據清單 起訴書或移送併辦案號 1 胡蓮珍 詐騙集團成員於109 年5 月20日下午5 時15分許致電，假冒「MOMO購物網」及富邦銀行客服人員，佯稱因條碼錯誤會重複扣款，需依指示取消交易，致告訴人胡蓮珍陷於錯誤，誤信為真，分別於右列時間、轉帳/匯款右列金額至被告黃柔瑄之中國信託銀行帳戶000-000000000000000（下稱系爭帳戶）內，該款項旋即遭人提領至不詳帳戶，而隱匿該詐欺犯罪所得去向。 109 年5 月20日下午6 時2 分許轉帳29988元 1.告訴人胡蓮珍109年5 月20日警詢（109年偵字28265號卷第25頁至第33頁） 2.告訴人胡蓮珍提供之交易明細（109 年偵字28265 號卷第35頁、第43頁） 3.受理刑事案件報案三聯單、受理各類案件紀錄表、內政部警政署反詐騙諮詢專線紀錄表、受理詐騙帳戶通報警示簡便格式表、金融機構聯防機制通報單（109 年偵字28265 號卷第47頁至第71頁） 4.中國信託商業銀行股份有限公司109 年6月4 日中信銀字第109224839129011 號函暨附件（109年偵字28265號卷第17頁至第23頁） 109年度偵字第28265號、109年度偵字第29065號、 109年偵字15609號併辦意旨書    109 年5 月20日下午6 時33分許轉帳19985元      109 年5 月20日下午6 時44分許轉帳9985元      109 年5 月20日下午7 時9分許匯款20000元   2 陳定豪 詐騙集團成員於109 年5 月20日下午7 時22分許許致電，假冒「露天購物」賣家及中華郵政客服人員，佯稱因作業疏失會重複扣款，需依指示取消交易，致告訴人陳定豪陷於錯誤，誤信為真，於右列時間、匯款右列金額至被告黃柔瑄系爭帳戶內，該款項旋即遭人提領至不詳帳戶，而隱匿該詐欺犯罪所得之去向。 109 年5 月20日下午7 時58分許轉帳29988元 1.告訴人陳定豪109 年5 月21日警詢（109年偵字 29065號卷第33頁至   第37頁） 2.告訴人陳定豪提供之交易明細（109 年偵字29065 號卷第39頁） 3.受理刑事案件報案三聯單、受理各類案件紀錄表、內政部反詐騙諮詢專線紀錄表、受理詐騙帳戶通報警示簡便格式表、金融機構聯防機制通報單（109年偵字29065號卷第51頁至第61頁） 4.中國信託商業銀行股份有限公司109 年6月4 日中信銀字第109224839129011 號函暨附件（109年偵字28265號卷第17頁至第23頁） 109年度偵字第28265號、109年度偵字第29065號、 109年偵字15609號併辦意旨書 

附表二
被告黃柔瑄緩刑之條件 被告黃柔瑄願給付告訴人胡蓮珍新臺幣（下同）7萬9958元。給付方式：自民國111年3月20日起，按月於每月20日前匯款2000元至告訴人胡蓮珍指定之金融機構帳戶（永豐銀行，銀行代碼807，帳號：00000000000000），共分40期給付，按期給付至全部清償完畢為止。